臺灣臺中地方法院臺中簡易庭民事判決  
                                   110年度中簡字第3634號
原      告  張一萍  
被      告  王晨宇  

上列當事人間損害賠償事件，原告就本院109年度交易字第2065
號刑事案件提起附帶民事訴訟（109年度交附民字第562號），經
本院刑事庭裁定移送前來，於民國111年2月17日言詞辯論終結，
本院判決如下：
    主      文
被告應給付原告新臺幣伍萬柒仟柒佰伍拾元及自民國一０九年十
二月三十日起至清償日止，按年息百分之五計算之利息。
原告其餘之訴駁回。
訴訟費用由被告負擔百分之十六，餘由原告負擔。
本判決原告勝訴部分得假執行，被告如以新臺幣伍萬柒仟柒佰伍
拾元為原告預供擔保或提存，得免為假執行。
    事實及理由
一、原告主張：
  ㈠被告於民國109年3月12日晚間某時，騎乘車牌號碼000-000號
    普通重型機車，沿臺中市南區學府路135巷由南往北方向行
    駛，嗣於同日晚間8時25分許，行經臺中市南區學府路135巷
    與學府路交岔路口欲左轉時，本應注意行經無號誌交岔路口
    ，少線道轉彎車應暫停讓多線道直行車先行，且依當時天候
    晴、夜間有照明、路面鋪裝柏油、乾燥、無缺陷、無障礙物
    ，視距良好等無不能注意情事，竟未注意而貿然左轉，適有
    原告騎乘車牌號碼000-0000號普通重型機車，沿臺中市南區
    學府路由西往東方向直行至上開交岔路口，亦未減速慢行作
    隨時停車之準備而不及閃避，2車因此發生碰撞，致原告人
    、車倒地，受有右側前胸壁挫傷、右側肩膀挫傷、右側肋骨
    閉鎖性骨折及右側手肘挫傷之傷害。爰依侵權行為法律關係
    請求被告賠償：①醫療費用2500元。②看護費用18萬元。③慰
    撫金18萬元。以上合計36萬2500元。
  ㈡並聲明：①被告應給付原告36萬2500元及自起訴狀繕本送達翌
    日起至清償日止，按年息百分之5 計算之利息。②願供擔保
    請准宣告假執行。
二、被告則以：
  ㈠就原告請求醫療費用2500元不爭執，就原告請求看護費用18
    萬元部分，原告所提單據並未提到需專人照顧，不同意此部
    分請求，另原告請求18萬元慰撫金部分亦不同意給付等語置
    辯。
  ㈡答辯聲明：駁回原告之訴。
三、得心證之理由：
  ㈠原告主張被告於前揭時、地，騎乘車牌號碼000-000號普通重
    型機車，過失碰撞原告騎乘車牌號碼000-0000號普通重型機
    車，致原告人車倒地，受有右側前胸壁挫傷、右側肩膀挫傷
    、右側肋骨閉鎖性骨折及右側手肘挫傷之傷害等情，為被告
    不爭執，並有診斷證明書附卷可稽（見附民卷第19-21頁）
    。被告涉嫌過失傷害案件，經本院109年度交易字第2065號
    刑事判決判處被告過失傷害罪刑確定（處有期徒刑2 月，得
    易科罰金），有上開刑事判決可考（見中簡卷第19-22頁）
    ，並據調取前開刑事卷宗核閱確實。原告主張被告騎乘機車
    肇事過失侵害原告身體之事實，洵可認定為真正。
  ㈡按因故意或過失，不法侵害他人之權利者，負損害賠償責任
    ；汽車、機車或其他非依軌道行駛之動力車輛，在使用中加
    損害於他人者，駕駛人應賠償因此所生之損害；不法侵害他
    人之身體或健康者，對於被害人因此喪失或減少勞動能力或
    增加生活上之需要時，應負損害賠償責任；不法侵害他人之
    身體、健康、名譽、自由、信用、隱私、貞操，或不法侵害
    其他人格法益而情節重大者，被害人雖非財產上之損害，亦
    得請求賠償相當之金額，民法第184條第1項前段、第191條
    之2前段、第193條第1項、第195條第1項前段定有明文。本
    件被告騎乘機車肇事致使原告身體受傷，原告訴請被告賠償
    損害自屬有據。茲就原告請求被告賠償損害之項目及金額是
    否有理，逐項論述如次：
  1.原告主張因傷得請求醫療費用2500元，業據其提出醫療費用
    單據附卷可稽（見附民卷第5-17頁），並經被告自認屬實（
    見中簡卷第63頁，按：被告積極而明確的表示不爭執，性質
    上屬民事訴訟法279條第1項規定之自認），此部分請求應予
    准許。
  2.看護費用部分：原告請求被告賠償看護費用18萬元，並未提
    出支出單據證明。又原告提出診斷證明書固記載原告於109
    年3月12日車禍當日至衛生福利部臺中醫院（下稱臺中醫院
    ）急診，109年7月3日因自述骨折疼痛，至中山醫學大學附
    設醫院（下稱中山附醫）接受胸部X光檢查，發現第3及第4
    肋骨曾經受傷骨折（見附民卷第19、21頁），然不能證明原
    告因傷生活不能自理，有專人看護必要。且經本院向臺中醫
    院函詢結果，原告曾於109年3月16日、23日回門診診察，無
    需專人照護，有該院110年12月30日中醫醫行字第110001282
    3號函在卷可佐（見中簡卷第51-53頁）。本院向中山附醫中
    興分院函詢結果，原告於109年4月17日回診，病歷上無生活
    不能自理而需專人照護之記錄，有該院111年1月7日中山醫
    大附醫中興字第110000276號函在卷可佐（見中簡卷第49頁
    ），自不能證明原告因傷生活不能自理有專人看護必要，原
    告請求被告賠償看護費用18萬元，殊屬無據，不應准許。
  3.精神慰撫金部分：按不法侵害他人之身體及名譽，被害人受
    有非財產上損害，請求加害人賠償相當金額之慰撫金時，法
    院對於慰撫金之量定，應斟酌實際加害情形、所造成之影響
    、被害人所受精神上痛苦之程度、雙方之身分、地位、經濟
    狀況及其他各種情形，以核定相當之數額（最高法院47年台
    上字第1221號、51年台上字第223 號、76年台上字第1908號
    判例參照）。查被告騎乘機車肇事，造成原告受有右側前胸
    壁挫傷、右側肩膀挫傷、右側肋骨閉鎖性骨折及右側手肘挫
    傷之傷害，原告傷後多次返診治療，堪認其肉體及精神受相
    當之痛苦。原告陳明其為逢甲統計系畢業，政戰學校正規班
    227 期女教官班6 期畢業，中國附醫教官退休。目前收入靠
    月退6萬元等語，被告陳稱其為中興大學碩士畢業，化學公
    司擔任採購人員，月入4萬元等語（見中簡卷第63頁），兩
    造財產所得並有稅務電子閘門財產所得調件明細表可參（見
    證物袋）。本院斟酌兩造身分、地位及經濟狀況、本件車禍
    發生始末及原告所受精神上痛苦等情狀，認原告請求被告賠
    償非財產上損害，以8萬元為適當，逾此數額之請求，即為
    無理由，應予駁回。
  ㈢按損害之發生或擴大，被害人與有過失者，法院得減輕賠償
    金額，或免除之，民法第217條第1項定有明文。所謂被害人
    與有過失，只須其行為為損害之共同原因，且其過失行為並
    有助成損害之發生或擴大者，即屬相當（最高法院96年度台
    上字第2324號判決參照）。次按次按汽車行駛至交岔路口，
    其行進、轉彎，應依下列規定：二、行至無號誌或號誌故障
    而無交通指揮人員指揮之交岔路口，支線道車應暫停讓幹線
    道車先行。七、轉彎車應讓直行車先行，道路交通安全規則
    第102條第1項第2、7 款定有明文。查本件車禍係在臺中市○
    區○○路○○○路000巷○○號誌交岔路口，被告騎機車從學府路13
    5巷口往北方向駛出欲左轉學府路，原告騎機車沿學府路由
    西往東行駛，被告為支線道及轉彎車，應暫停讓屬直行幹道
    之原告先行。詎被告疏未注意暫停禮讓原告先行，貿然穿越
    交岔路口致兩車撞擊，顯然違反前揭規定，侵犯原告路權，
    應為肇事主因。又依道路交通安全規則第93條第1項第2款、
    第94條第3 項規定，行經無號誌之交岔路口，應減速慢行，
    作隨時停車之準備，且應注意車前狀況並隨時採取必要之安
    全措施，原告如有縝密注意車前狀況，確實減速慢行，應得
    注意被告行車動態及時因應避免事故發生，堪認被告就事故
    發生亦有過失，為肇事次因。本院斟酌前揭認定被告及原告
    就事故發生過失情節，認本件原告應負擔3/10之責任，被告
    則應負7/10之責任，方屬公允。準此，原告得請求被告賠償
    之金額，經過失相抵後為5萬7750元（(2500元＋80000元)×7/
    10＝57750元）。
  ㈣按保險人依本法規定所為之保險給付，視為被保險人損害賠
    償金額之一部分；被保險人受賠償請求時，得扣除之，強制
    汽車責任保險法第32條定有明文。原告陳明其未領取汽車強
    制責任保險金，為被告所不爭執，無從於其賠償請求予以扣
    除。
　㈤末按「給付無確定期限者，債務人於債權人得請求給付時，
    經其催告而未為給付，自受催告時起，負遲延責任。其經債
    權人起訴而送達訴狀，或依督促程序送達支付命令，或為其
    他相類之行為者，與催告有同一之效力。」，「遲延之債務
    ，以支付金錢為標的者，債權人得請求依法定利率計算之遲
    延利息。但約定利率較高者，仍從其約定利率。」，民法第
    229條第2項、第233條第1項定有明文。原告所提刑事附帶民
    事起訴狀繕本於109年12月29日送達被告（送達證書見附民
    卷第5頁），被告自受起訴狀送達時起負遲延責任，並應自
    翌日起加付法定遲延利息。
四、從而，原告依侵權行為法律關係（民法第184條第1項前段、
    第191條之2、第193條第1項、第195條第1項前段規定），請
    求被告給付5萬7750元及自起訴狀繕本送達翌日即109年12月
    30日起至清償日止，按年息百分之5 計算之利息，為有理由
    ，應予准許，逾此部分之請求，為無理由，應予駁回。
五、本件係就民事訴訟法第427條第2項第11、12款訴訟適用簡易
    程序為被告敗訴之判決，爰依民事訴訟法第389條第1項第3
    款規定，依職權宣告假執行，並依職權宣告被告預供擔保或
    提存，得免為假執行。原告就此勝訴部分陳明願供擔保請准
    宣告假執行，僅係促使本院職權發動，毋庸為准駁之諭知。
    至原告敗訴部分，其假執行之聲請失所依附，應併予駁回。
六、本件事證已臻明確，兩造其餘攻擊防禦之方法，核與判決之
    結果不生影響，無庸逐一論究，併此敘明。
七、據上論結，本件原告之訴為一部有理由，一部無理由，依民
    事訴訟法第436條第2項、第79條、第389條第1項第3款、第3
    92條第2項，判決如主文。
中　　華　　民　　國　　111 　年　　3 　　月　　10　　日
                  臺灣臺中地方法院臺中簡易庭
                                  法  官  熊祥雲
以上正本係照原本作成。
如不服本判決，應於送達後20日內，向本院提出上訴狀並表明上
訴理由，如於本判決宣示後送達前提起上訴者，應於判決送達後
20日內補提上訴理由書（須附繕本），如委任律師提起上訴者，
應一併繳納上訴審裁判費。
中　　華　　民　　國　　111 　年　　3 　　月　　10　　日
                                  書記官  王麗麗